【裁判字號】    90,訴,1697
【裁判日期】    901204
【裁判案由】    違反懲治盜匪條例
【裁判全文】
臺灣桃園地方法院刑事判決                          九十年度訴字第一六九七號
    公  訴  人  臺灣桃園地方法院檢察署檢察官
    被      告  丙○○
    指定辯護人  本院公設辯護人  乙○○
右列被告因違反懲治盜匪條例案件，經檢察官提起公訴（九十年度偵字第一二七七０
號），本院判決如左：
    主  文
丙○○共同意圖為自己不法所有，以強暴致使不能抗拒而取他人之物，處有期徒刑參
年陸月。
        事  實
一、劉鑫城於民國九十年八月二日凌晨四時許，騎乘車牌號碼ＩＯＡ─二六二號重型
    機車搭載潘健南（另案由軍事法院桃園分院檢察署偵辦中），前往桃園縣中壢市
    ○○路一二八號前，見甲○○正打開車門欲駕車離去時，認單身女子一人獨行可
    欺，竟共同基於意圖為自己不法所有之犯意聯絡，由潘健南持西瓜刀脅迫甲○○
    上車，甲○○不肯，潘健南即推擠甲○○之身體，甲○○因而高喊救命並與潘健
    南互相扭打，潘健南唯恐遭路人察覺，遂用手摀住甲○○之嘴，阻止其喊叫，致
使甲○○不能抗拒，劉鑫城趁機開啟甲○○原欲駕駛車牌號碼五Ｆ─二一七七號
    自小客車之右前側車門，進入車內搜尋車內財物，惟因搜尋未獲而走出車外，潘
    健南見狀即強取甲○○揹於肩上之皮包一只（內有現金新台幣四百三十元、甲○
    ○之國民身分證、汽、機車駕駛執照各一枚、中國信託商業銀行信用卡及提款卡
    各一張、富邦銀行信用卡一張）後，與劉鑫城各別逃逸，潘健南於逃逸中因搭乘
    計程車而將皮包內之現金花用殆盡，其餘證件資料及西瓜刀則被潘健南棄置於桃
    園縣中壢市○○路八一號前之大水溝內。劉鑫城於逃逸後，在未有偵查犯罪職務
    之機關或公務員發覺其為犯罪人前，於九十年八月二日下午二時許，主動至桃園
    縣警察局楊梅分局楊梅派出所供承肇事犯罪，自首接受裁判。
二、案經桃園縣警察局楊梅分局報請台灣桃園地方法院檢察署檢察官偵查起訴。
        理  由
一、訊據被告劉鑫城固坦承與潘健南於右揭時間前往上址，且潘健南有強取甲○○財
    物之事實，惟矢口否認有共同強盜，辯稱：本案係潘健南獨自所為，伊僅在旁觀
    看，並未參與強劫行為，伊雖曾坐上被害人車輛之右前方座位，但伊僅坐一分鐘
    後就下，伊並沒有動她車上的物品云云，惟查，右揭事實業據被害人甲○○於偵
    查中指陳：「．．當時我被刀子架住，人在車外，與潘健南在扭打，他要扭我進
    車子，但我不肯，那潘某叫丙○○到車子，我看到他在車內翻動找東西，但不知
    找何物。」（見偵查卷第三十六頁背面），核與共同被告潘健南於警訊時陳稱：
    「於九十年八月一日二十三時許，是丙○○提議去中壢，丙○○拿一把西瓜刀給
    我防身用，約於二十三時許，由丙○○騎機車後載我說要去找他朋友，約於九十
    年八月二日四時左右在中壢市○○路一二八號網路店前，遇到被害人甲○○欲開
    車離去，當時是由丙○○提議要搶被害人，丙○○先過去坐上被害人駕駛座旁位
    子，我則往駕駛人方向搶奪被害人手上皮包，被害人反抗，我拿出西瓜刀亮了一
    下，丙○○說快跑，我們便分頭跑離現場。」（見偵查卷第十四頁背面）、於偵
    查時供陳：「．．（當初如何協議？）之前是我們相互提議講好的，我在行搶時
    ，我叫他到那小客車裡看是否有值錢之東西，他確時進入車內翻找東西。」（見
    偵查卷第三十四頁背面）等語相符，足認被告確與共同被告潘健南共謀行強，並
    在潘健南強劫過程中進入被害人甲○○車內翻尋財物，被告之前開辯詞，僅係畏
罪卸責之詞，委無可採。本件事証明確，被告犯行洵堪認定，應予依法論科。
二、按懲治盜匪條例於四十六年六月五日修正公布，刪除第八條施行期間一年及第十
    條依特種刑事案件訴訟條例審理之規定，其原第九條改為第八條，第十一條改為
    第九條。修正前本條例全部內容，曾經立法院民刑商法委員會審查，認尚有繼續
    沿用之必要，始改採為新法之全部條文，並重新調整條次，形式上雖是「修正」
    ，實質上係明白確認懲治盜匪條例已從臨時性舊法改制為常態性之刑事特別法，
    等同於制定新法。因此，懲治盜匪條例重新立法之合法性，應不因修正前曾施行
    期滿始以命令展期而有影響，合先明。核被告丙○○之所為，係犯懲治盜匪條
    例第五條第一項第一款之強盜罪。被告與潘健南就前開犯行，主觀上有犯意聯絡
    ，客觀上有行為分擔，為共同正犯。被告於強取財物後，在未有偵查權之機關或
    公務員發覺其為犯罪人前，至桃園縣警察局楊梅分局楊梅派出所主動供承肇事犯
    罪，自首而接受裁判，此有該分局刑事案件報告書及警訊筆錄附卷可稽，應依刑
    法第六十二條前段之規定減輕其刑。爰審酌被告年輕力壯，竟不思正道，而觸犯
    法網，其智識程度、危害社會治安之嚴重性，及犯罪後之態度等一切情狀，酌予
    量處如主文所示之刑，以資懲儆。至於西瓜刀一把、強盜所得之甲○○國民身分
    證等證件資料，據共同被告潘健南所陳，其已將該把刀連同前開證件一併丟棄於
    桃園縣中壢市○○路八一號前之大水溝內，經警方至該棄置現場亦未尋獲，此有
    共同被告潘健南之警訊筆錄及照片一幀在卷可憑，故無庸為沒收及發還之諭知。
    至共同被告潘健南所得之現金四百三十元，據其於警訊及偵查中所陳，業已花用
    費失，亦無從諭知發還，附此敘明。
據上論斷，應依刑事訴訟法第二百九十九條第一項前段，懲治盜匪條例第五條第一項
第一款、第八條，刑法第二十八條、第六十二條前段，判決如主文。
本案經檢察官江苑臻到庭執行職務。
中      華      民      國    九十      年     十二     月      四      日
                              臺灣桃園地方法院刑事第二庭
                                  法  官  林  恆  吉
右正本證明與原本無異。
如不服本判決，應於判決送達後十日內向本院提出上訴狀( 應附繕本 )，上訴於
臺灣高等法院。
                                  書記官  邱  仲  騏
中      華      民      國    九十      年 十二     月      十      日
附論罪科刑依據之法條：
懲治盜匪條例第五條
有左列行為之一者，處無期徒刑或七年以上有期徒刑：
一、意圖為自己或第三人不法所有，以強暴、脅迫、藥劑、催眠術或他法，致使不能
    抗拒，而取他人之物或使其交付者。
二、發掘墳墓而盜取殮物者。
三、藏匿或包庇盜匪者。
前項第一款之未遂犯罰之。
預備犯第一項第一款之罪者，處一年以下有期徒刑。


司法院資訊處製作；財團法人民間司法改革基金會備份。
